【裁判字號】    89,上易,4705
【裁判日期】    900430
【裁判案由】    違反商標法
【裁判全文】
臺灣高等法院刑事判決                          八十九年度上易字第四七０五號
    上  訴  人
    即  被  告  乙○○
                謝特禾
                即丁○○
    共      同
    選任辯護人  廖年盛
右上訴人因違反商標法案件，不服臺灣臺北地方法院八十九年度易字第一五二九號，
中華民國八十九年十一月十五日第一審判決（起訴案號：臺灣臺北地方法院檢察署八
十八年度偵字第二二六六八號），提起上訴，本院判決如左：
    主  文
原判決撤銷。
乙○○、謝特禾均無罪。
    理  由
一、公訴意旨略以：乙○○係台北縣新店市○○路五０二號天霸通訊科技股份有限公
    司（下稱天霸公司）負責人，從事生產「MOTOCELL」商標之行動電話電池等業務
    ，謝特禾（原名丁○○）則為該公司業務部送貨職員，與在台北市光華商場經營
    行動電話及電池販售業者甲○○（業因違反商標法經臺灣臺北地方法院八十八年
    易字第三八六號案判決有罪確定） 基於共同之犯意聯絡，明知「STARTAC」商標
    係美商丙○○○公司向經濟部中央標準局申請註冊，獲准使用於行動電話電池等
    商品，竟在該商標圖樣之專用於前述商品之商標專用權期間內，未經商標專用人
    之同意或授權，自民國（下同）八十七年六月間起，基於意圖欺騙他人之概括犯
    意，連續在甲○○位於台北市○○路○段五一號光華商場二樓四０號攤位所經營
    之超人通訊器材行內，利用天霸公司銷售「MOTOCELL」商標行動電話電池之機會
    ，因甲○○之要求，先後多次提供「STARTAC」 商標貼紙各十張，供業者甲○○
    黏貼覆蓋在原已貼有與「STARTAC」 貼紙大小相同之「MOTOCELL」商標之行動電
    話電池正面右上角，使消費者誤信「MOTOCELL」商標行動電話電池，即為「STAR
    TAC」 商標行動電話電池，並持以出售於不特定人，致與丙○○○公司生產之同
    一商品混淆，嗣於臺灣臺北地方法院法官審理甲○○違反商標法案件，調取扣案
    證物勘驗，始發覺上情，因認乙○○、謝特禾二人涉有商標法第六十二條第一款
    之罪嫌云云。
二、經查本案係臺灣臺北地方法院審理八十八年易字第三八六號甲○○違反商標法乙
    案，經法官調取扣案證物勘驗，發現有五十三個「MOTOCELL」牌電池並非侵害丙○○○公司商標之物品，惟其中有二個有使用「STARTAC」商標之電池，據甲○○稱，扣案之電池係購自天霸公司謝特禾，該法院於判決理由中載明，乙○○、
    謝特禾涉有仿冒商標商品之罪嫌，檢察官即據以偵查。甲○○於檢察官偵訊時供
    稱，電池係與天霸公司職員謝特禾連絡訂貨；謝特禾交「STARTAC」貼紙給我；
    給我一、二次，每次一排（參見偵字第二二六六八號卷第十一頁反面、第十七頁
    、六十九頁反面）；於原審調查時亦供稱，是天霸公司業務謝特禾給我的，那是
    一排有十張的貼紙，是分兩次給我的（見原審卷第五十三頁、五十四頁）。惟上
    訴人即被告乙○○、謝特禾自始即否認有提供「STARTAC」商標貼紙予甲○○，
    並均否認有違反商標法之犯行。再台灣台北地方法院檢察署檢察官於偵辦甲○○
    違反商標法之案件初始，因甲○○供稱，電池均係向天霸公司購買，檢察官即簽
    發搜索票搜索在新店市○○路一三七號五樓之天霸公司，但並未查獲有何違反商
    標法之證物，此有搜索票及搜索扣押證明筆錄在卷足憑（見八十七年偵字第二三
    三七四號甲○○違反商標法案卷第五十六頁至五十八頁）。且被告乙○○於檢察
    官偵訊時供承，天霸公司是負責販賣關係企業天宇公司製造之產品，檢察官即於
    八十八年十二月十五日簽發搜索票，派警至天宇公司之五處工廠搜索，亦未搜獲
    有「STARTAC」商標貼紙之物，此有搜索票五張及搜索扣押證明筆錄五紙在卷可
    稽（見偵字第二二六六八號卷第三十二頁至四十一頁）。又檢察官所指之仿冒商
    標電池二個，經予檢視，該「MOTOCELL」電池原即貼有「MOTOCELL」商標貼紙，
    而仿冒之「STARTAC」商標係覆蓋在該「MOTOCELL」商標貼紙上（見本院審理時
    所拍攝之相片），如係被告二人仿冒「STARTAC」商標，則於製造時，即可貼上
    「STARTAC」商標貼紙，何須貼上自己之「MOTOCELL」商標後，再交付 「STARTA
    C」 商標貼紙予經銷商貼用。且甲○○於本院調查時雖曾供稱，「STARTAC」 貼
    紙是謝特禾給的，不只他能給我，很多業務都能給我：：貼紙是我自己貼的云云
    ，惟為被告所否認，另觀何某於偵訊中卻供稱，電池大部分是向天霸訂購的（MO
    TOCELL），少部分是庫存貨（STARTAC）(見偵字第二二六六號第十六頁反面）。
    又甲○○於其本人違反商標法案件審理時供稱，有「MOTOCELL」商標的是向天霸
    買的，其他是頂下來的，查扣的仿冒品不是向天霸買的（見八十八年易字第三八
    六號卷八十八年二月二日及三月十一日審判筆錄），甲○○前後供述不符，則其
    供述，「STARTAC」 商標貼紙是謝特禾交付，或乃甲○○卸責之詞。綜上所述，
    本件除甲○○曾指稱，「STARTAC」 商標貼紙是謝特禾交付外，並無證據證明被
    告二人有何違反商標法之犯行，而甲○○前後供述不符，存有瑕疵，已如上述，
    自難僅憑甲○○前後供述不符意在卸責之供詞，資為被告二人犯罪之證據，被告
    二人辯稱，未交付「STARTAC」 商標貼紙予甲○○，渠二人無違反商標法之犯行
    ，堪以採信。
三、原審未予詳察，遽對被告乙○○、謝特禾為有罪之判決，容有未洽，被告二人提
    起上訴，否認犯罪，為有理由，應由本院將原判決撤銷改判，另諭知被告二人無
    罪。
四、至於被告於所販賣之電池包裝盒內附有廣告紙一張，其上有MOTOROLA及STARTAC
    字樣。告訴代理人主張，該字樣即係商標，被告二人應有違反商標法之犯行；被
    告二人則辯稱，該字樣僅在說明電池所適用之手機種類，並非商標，雙方各執一
    詞，微不論該字樣是否為商標，縱認其係商標，因該部分事實未經檢察官起訴，
    而檢察官起訴部分既經本院判決無罪，未起訴部分之事實即與起訴部分無何裁判
    上一罪關係之可言，本院無從併予審判，併此敘明。
據上論斷，應依刑事訴訟法第三百六十九條第一項前段、第三百六十四條、第三百零
一條第一項，判決如主文。
本案經檢察官沈明彥到庭執行職務。
中    華    民    國      九十    年       四       月        三十      日
                             臺灣高等法院刑事第二十二庭
                                 審判長法  官  許  正  順
                                       法  官  胡  方  新
                                       法  官  林  明  俊
右正本證明與原本無異。
不得上訴。
                                       書記官  蕭  進  忠
中    華    民    國      九十    年       五       月        二        日


司法院資訊處製作；財團法人民間司法改革基金會備份。
